臺灣臺北地方法院刑事判決
111年度訴字第406號
公  訴  人  臺灣臺北地方檢察署檢察官
被      告  賴志昇


            洪明星


上列被告因傷害等案件，經檢察官提起公訴（110年度偵字第166
01號、110年度偵字第10105號、110年度偵字第34644號），本院
判決如下：
    主  文
賴志昇犯恐嚇危害安全罪，共二罪，各處拘役貳拾日，如易科罰
金，以新臺幣壹仟元折算壹日；又犯公然侮辱罪，處拘役拾日，
如易科罰金，以新臺幣壹仟元折算壹日；又犯傷害罪，累犯，處
拘役參拾日，如易科罰金，以新臺幣壹仟元折算壹日。應執行拘
役陸拾日，如易科罰金，以新臺幣壹仟元折算壹日。
洪明星犯傷害罪，處有期徒刑貳月，如易科罰金，以新臺幣壹仟
元折算壹日。
    事  實
一、賴志昇為新北市○○區○○街00巷00弄「○○○○社區」（下稱本案
    社區）住戶，因故屢次與該社區警衛洪明星及總幹事楊振鋐
    產生糾紛，賴志昇及洪明星竟分別為以下犯行：
㈠、賴志昇因對洪明星心存不滿，乃於民國109年7月22日早上7時
    52分許，在本案社區大廳，基於恐嚇危害安全之犯意，對洪
    明星恫稱「一槍斃命」，以此影響生命、身體安全之手段恐
    嚇洪明星，致生危害於安全（下稱犯罪事實①）。
㈡、賴志昇復於109年8月9日下午4時50分許，在本案社區大廳之公共空間，基於公然侮辱之犯意，對洪明星以臺語辱稱「做賊反抓賊，垃圾」，足以貶損洪明星之人格尊嚴（下稱犯罪事實②）。
㈢、賴志昇又於109年10月29日早上10時15分許，在本案社區大廳
    ，基於恐嚇之犯意，對洪明星恫稱「你為我不敢動你打你啊
    !甚至殺你啊」，以此影響生命、身體安全之手段恐嚇洪明
    星，致生危害於安全（下稱犯罪事實③）。
㈣、洪明星於109年12月18日下午5時15分許，在本案社區大門周
    圍，因故與賴志昇發生爭執，竟即基於傷害之犯意，持高爾
    夫球桿毆打賴志昇大腿右側靠近腰部位置，致賴志昇受有右
    側股骨頸及股骨頭骨折之傷害（下稱犯罪事實④）。
㈤、賴志昇另於110年8月23日上午9時許至下午3時30分許間，因社區事務及口罩佩掛問題，與楊振鋐發生爭執，竟於同日下午3時30分許前，基於恐嚇危害安全、傷害之犯意，在本案社區D棟門口前，對楊振鋐恫稱「我要拿石頭丟你，你給我小心一點，我不會放過你」，以此影響生命、身體安全之手段恐嚇洪明星，致生危害於安全；復以胸口撞擊楊振鋐，導致楊振鋐受有前胸壁挫傷之傷害（下稱犯罪事實⑤）。
二、案經賴志昇、洪明星、楊振鋐訴由新北市政府警察局新店分
    局報告臺灣臺北地方檢察署檢察官偵查起訴。
    理  由
壹、程序部分：
　　按被告以外之人於審判外之陳述，雖不符刑事訴訟法第159
    條之1至第159條之4規定，而經當事人於審判程序同意作為
    證據，法院審酌該言詞陳述或書面陳述作成時之情況，認為
    適當者，亦得為證據。當事人、代理人或辯護人於法院調查
    證據時，知有第159條第1項不得為證據之情形，而未於言詞
    辯論終結前聲明異議者，視為有前項之同意，同法第159條
    之5第1項、第2項有明文規定。查本判決以下所引各項供述
    證據之證據能力，檢察官、被告賴志昇、洪明星（下合稱被
    告2人，分則逕稱姓名）於本院準備程序時均同意有證據能
    力，且迄於言詞辯論終結前均未聲明異議（訴字卷第105、1
    95至201頁），本院審酌前揭供述證據製作時之情況，尚無
    違法不當及證明力明顯過低之瑕疵，認以之作為證據應屬適
    當。另本判決所援引之非供述證據，檢察官及被告2人於本
    院準備程序、審理時對於該等證據均未爭執證據能力，且無
    證據證明係公務員違背法定程序所取得，亦無顯有不可信之
    情況或不得作為證據之情形，依同法第158條之4反面解釋，
    應認均有證據能力，而得採為判決之基礎。
貳、實體部分：
一、訊據賴志昇就犯罪事實①至③均坦承犯行，就犯罪事實⑤固坦
    承有與告訴人楊振鋐發生爭執，然矢口否認有何恐嚇危害安
    全及傷害犯行，辯稱：我沒有恐嚇楊振鋐，我們爭執時他拿
    出手機要錄影，我把他的手機揮掉，但沒有打到楊振鋐胸口
    ，而且是他主動抓著我的胸口往後推，我完全沒有動到他云
    云；洪明星就犯罪事實④固坦承曾持高爾夫球桿與賴志昇起
    衝突，惟矢口否認有何傷害犯行，辯稱：我拿出高爾夫球桿
    是為了防身，是賴志昇過來要搶球桿，還揮拳打我，我沒有
    拿球桿打傷他云云。經查：
㈠、犯罪事實①至③部分：
　　此揭犯行，業遽賴志昇迭於偵查、本院準備程序及審理時均
    坦承不諱（偵10105卷第73頁，審訴字卷第97頁，訴字卷第1
    02、201頁），核與證人洪明星於警詢及偵查時之證述相符
    （偵10105卷第15至18、64頁），並有洪明星提出之現場錄
    音譯文1份可憑（偵10105卷第19至22頁），足徵賴志昇前揭
    任意性自白與事實相符，堪以採信。是賴志昇就犯罪事實①
    至③之犯行洵堪認定，均應依法論科。
㈡、犯罪事實④部分：
　⒈洪明星於109年12月18日下午5時15分許，在本案社區大門周
    圍因故與賴志昇發生爭執，洪明星因而手持高爾夫球棍，與
    賴志昇互相拉扯等情，為洪明星屢於偵查、本院準備程序及
    審理時均供承在卷（偵10105卷第62至64頁，審訴字卷第97
    頁，訴字卷第103至107、198、201頁），核與證人賴志昇於
    本院審理時、證人即本案社區住戶傅政哲、總幹事古賢發於
    警詢時之證述大致相符（偵16601卷第17至18、19至21頁，
    訴字卷第192至194頁）；又賴志昇在與洪明星爭執過程中，
    受有右側股骨頸及股骨頭骨折之傷害，乃於同日至急診就醫
    並入院，於翌（19）日行右股骨開放性復位併內固定手術，
    於同年月24日出院乙節，除為洪明星於本院準備程序及審理
    時所不爭執外（訴字卷第103、198頁），且有佛教慈濟醫療
    財團法人台北慈濟醫院110年12月7日北慈醫診字第00000000
    00號診斷證明書1份可稽（偵16601卷第103頁），上開事實
    ，首堪認定。
　⒉證人賴志昇於偵查中證稱：因為我曾經檢舉過洪明星將拖板
    車借給住戶並收受紅包違反規定之事，他對我心生不滿，我
    於109年12月18日下午5時15分許，在本案社區管理室前遇到
    他，他叫我過去，突然拿高爾夫球桿打我頭、手及腰部靠近
    大腿右側位置，我當日有試圖搶下球桿而與對方爭搶，只針
    對腳受傷的部分提告等語（偵10105卷第74至75頁），嗣於
    本院審理時證述：洪明星因為在本案社區做房屋介紹，跟住
    戶收錢，被我檢舉、破壞財路後，與我有摩擦，案發當天他
    把我叫過去，我走過去後，他就從旁拿出高爾夫球桿出來追
    我，我不可能讓他打，所以用手去擋，他拿球桿打我臉、頭
    、鼻子以及右腹部和大腿右側附近，我之後打了3根鋼釘，
    當時我被他壓制在地上等語明確（訴字卷第192至193頁），
    其就本案爭執起因、過程及遭洪明星毆打之方式、部位等細
    節，前後證述無明顯齟齬，應屬實在。復與證人傅政哲於警
    詢時證稱：我於案發當日要去接小孩途中，在本案社區大門
    右側前目擊洪明星將同大樓住戶壓制在地等語（偵16601卷
    第18頁），證人古賢發於警詢時證述：我於案發時在本案社
    區管理室內，先聽到很大的爭吵聲，之後賴志昇進入管理室
    ，他的面容額頭及鼻孔有流血等語（偵16601卷第20頁）大
    致相符；再觀以賴志昇之傷勢照片，其面部（右額、鼻等處
    ）有明顯傷勢（偵16601卷第29頁），均堪以補強賴志昇前
    揭指訴，足認洪明星確有於案發時以高爾夫球桿毆打賴志昇
    大腿右側靠近腰部位置，致賴志昇受有右側股骨頸及股骨頭
    骨折之傷害。
　⒊洪明星雖以前詞置辯；惟洪明星前已於偵查中自承賴志昇確
    有可能在2人拉扯過程中被高爾夫球桿擊中（偵10105卷第62
    頁），又於審理時陳稱賴志昇所受傷勢應係雙方拉扯造成（
    訴字卷第198頁），則就賴志昇所受傷勢係於2人爭執時所致
    乙事，應堪認定。且其於偵查中供稱高爾夫球桿在爭執中未
    被賴志昇搶走，但在爭奪過程中斷成2截（偵10105卷第62頁
    ），參以前述認定結果，倘高爾夫球桿於爭執中未被對方搶
    走，在未受有其它外力之下，豈會無故斷裂？足見賴志昇指
    訴遭洪明星以高爾夫球桿揮擊、毆打，致生前開傷害乙節，
    應非子虛。是洪明星就犯罪事實④之犯行事證明確，此揭所
    辯，無非避重就輕、臨訟卸責之詞，均無足採，應依法論科
    。
㈢、犯罪事實⑤部分：
　⒈賴志昇於110年8月23日下午3時30分許，在本案社區D棟門口
    前，因社區事務及口罩佩掛問題，與楊振鋐發生爭執乙情，
    為賴志昇於本院準備程序所不爭執（訴字卷第103、105至10
    6頁），核與證人楊振鋐於警詢、偵查及本院審理時、證人
    即本案社區保全李宇露於警詢及偵查中、住戶戴玉珊於警詢
    時之證述大致相符（偵34644卷第7至13、15至17、85至87頁
    ，訴字卷第186至190頁），並有現場監視器錄影畫面翻拍照
    片1張可考（偵34644卷第29頁），已堪認定。
　⒉證人楊振鋐於本院審理時證稱：案發地點在本案社區D棟門口
    前，一開始是因為我告知賴志昇他將自己的住戶資料借給其
    他住戶登記抽籤公共車位這件事不符規定，賴志昇因而對我
    不滿，110年8月23日9時許至下午3時30分許間，幾乎每當我
    經過本案社區D棟門口，他就剛好在該處並對我數次叫囂、
    謾罵，並在同日下午3時30分前我經過該處並勸導他把口罩
    戴好時，對我說「我要拿石頭丟你，你給我小心一點，我不
    會放過你」，當時我很害怕，為了要蒐證，所以拿出手機錄
    影，他於是用手把我的手機揮掉，並開始推擠我，我覺得呼
    吸不順，之後前往新店耕莘醫院就醫等語明確（訴字卷第18
    6至190頁）；且證人李宇露於警詢及偵查時均證稱：我有在
    現場聽到賴志昇對楊振鋐說「我要拿石頭丟你，你給我小心
    一點，我不會放過你」，且2人發生推擠，賴志昇不斷以身
    體靠近楊振鋐等語（偵34644卷第16、96頁），證人戴玉珊
    亦於警詢時證稱：我有在現場看到賴志昇一直對楊振鋐挑釁
    ，並用胸部不斷撞擊楊振鋐的胸部，所以楊振鋐才會拿手機
    要錄影等語（偵34644卷第12頁），皆與楊振鋐證稱遭楊振
    鋐恫嚇及推擠、傷害等情相符。
　⒊復經本院於審理時當庭勘驗案發現場監視器錄影畫面顯示：
    賴志昇和楊振鋐在本案社區前發生爭執，楊振鋐持手機放在
    胸前錄影，賴志昇以右手將楊振鋐之手機揮掉，楊振鋐撿起
    手機後，2人繼續爭執，賴志昇先用力朝楊振鋐揮動左手，
    再把雙手背在背後，腹部朝楊振鋐靠近，並以胸口頂撞楊振
    鋐胸口，楊振鋐因而雙手揮向賴志昇肩膀，將賴志昇推倒在
    地，有本院勘驗筆錄1份可查（訴字卷第194至195頁），要
    與前引楊振鋐指訴及證人李宇露、戴玉珊證述之情節一致。
    又楊振鋐於胸部遭推擠、頂撞後，旋於同日下午5時32分至
    天主教耕莘醫療財團法人耕莘醫院急診、接受治療，經診斷
    受有前胸壁挫傷之傷勢乙情，有該院110年8月23日乙種診斷
    證明書1份可證（偵34644卷第27頁），該傷勢與前述案發過
    程切合，且楊振鋐就醫時間與指訴遭賴志昇傷害之時間密接
    。凡此各情，均可見賴志昇確有於案發時以上述言詞恫嚇楊
    振鋐，並2人爭執過程中，以胸口撞擊楊振鋐胸口之方式，
    致楊振鋐受有前胸壁挫傷之傷害甚明，賴志昇所辯應非屬實
    ，無足憑採。是賴志昇就犯罪事實⑤之恐嚇危害安全、傷害
    犯行均事證明確，亦應依法論科。
二、論罪科刑：
㈠、核賴志昇所為，就犯罪事實①、③均犯刑法第305條之恐嚇危害
    安全罪，就犯罪事實②係犯刑法第309條第1項之公然侮辱罪
    ，就犯罪事實⑤涉犯刑法第305條之恐嚇危害安全罪、刑法第
    277條第1項之傷害罪；洪明星所為犯罪事實④部分，則犯刑
    法第277條第1項之傷害罪。
㈡、賴志昇就犯罪事實⑤所為恐嚇危害安全及傷害犯行，在自然意
    義上雖非完全一致，然就該部分犯罪事實整體為客觀觀察，
    可知賴志昇係因與楊振鋐發生爭執，為發洩情緒，並對楊振
    鋐挑釁、示威，遂於密切接近之時間，在同一地點，先恫嚇
    楊振鋐，再以胸口頂撞楊振鋐胸部，致楊振鋐受有前胸壁挫
    傷之傷害，賴志昇所為各行為間具有全部或一部不可分割之
    一致性或事理上之關聯性，且犯罪目的單一，依一般社會通
    念，認應評價為一行為，自應適用想像競合犯之規定論以一
    罪，方符合刑罰公平原則，是其此部分所為核屬一行為觸犯
    數罪名之想像競合犯，應依刑法第55條規定，從一重之傷害
    罪處斷。而賴志昇就犯罪事實①至③、⑤所為犯行，犯意各別
    ，行為互殊，應分論併罰。
㈢、按被告構成累犯之事實及應加重其刑之事項，均應由檢察官主張並具體指出證明之方法後，經法院踐行調查、辯論程序，方得作為論以累犯及是否加重其刑之裁判基礎（最高法院110年度台上字第5660號判決意旨參見）。查本案檢察官於起訴書已指明：賴志昇前因傷害及違反毒品危害防制條例等案件，於108年12月28日受有期徒刑執行完畢出監，乙情，並提出其刑案查註紀錄為證，認賴志昇就本案傷害、恐嚇危害安全等有期徒刑以上之罪部分構成累犯，請求裁量是否加重其刑等語，是公訴意旨合於前揭法定程序。從而，本院審酌賴志昇前因傷害案件，經本院以107年度審簡字第1686號判決判處有期徒刑3月確定，入監執行後再接續執行其它案件，嗣於108年12月28日縮刑期滿執行完畢出監，竟於有期徒刑執行完畢後5年內，故意再犯本案有期徒刑以上之傷害、恐嚇危害安全罪，為累犯；而其於前開傷害案件執行完畢後，竟再為同樣類型之傷害犯罪（犯罪事實⑤），依司法院釋字第775號解釋意旨，其自我克制能力及對刑罰反應力顯均薄弱，本院認適用刑法第47條第1項累犯加重之規定並無罪刑不相當之情事，爰依刑法第47條第1項規定，加重其刑。至其所為恐嚇危害安全犯行（犯罪事實①、③），因與上述前案罪質不同，侵害法益有別，爰均裁量不予加重其刑，附此說明。
㈣、爰以行為人之責任為基礎，審酌：
　⒈賴志昇因故與洪明星、楊振鋐不時發生爭執，竟不思以理性
    方式解決紛爭，反口出惡言，恐嚇危害洪明星、楊振鋐之安
    全，並貶損洪明星名譽、傷害楊振鋐身體健康，其行為殊無
    可取；又其除前述前案紀錄外，另曾因竊盜、詐欺、偽造文
    書、誣告、施用毒品及違反商業會計法等案件，經法院為科
    刑判決確定，有臺灣高等法院被告前案紀錄表可參，素行欠
    佳；考量其就犯罪事實①至③均坦承犯行，態度尚可，就犯罪
    事實⑤則迄未與楊振鋐和解或道歉，顯未能正確認識自身行
    為之不當；兼衡其犯罪動機、目的、手段、本案犯行所造成
    之損害、楊振鋐之傷勢嚴重性，及其自承學歷為國小畢業，
    從事搬家工作，薪水約每日新臺幣（下同）1,200至1,500元
    ，平常沒工作就沒有收入，經濟狀況普通（訴字卷第202頁
    ）等一切情狀，分別量處如主文第1項所示之刑，並均諭知
    易科罰金之折算標準；再衡量賴志昇之犯罪對法益侵害之加
    重效應、各罪宣告刑總合上限、各刑中最長期者，及考量其
    未來復歸社會之可能性，定其應執行之刑。
　⒉洪明星因與賴志昇起口角，竟不能克制自身情緒，以前述方
    式使賴志昇受有傷害，其行徑顯乏尊重他人身體法益之觀念
    ，實有不該；其前曾於80年間因賭博案件，經法院科處罰金
    刑確定，有臺灣高等法院被告前案紀錄表足參，素行普通；
    斟酌其於本案除未坦承犯行，亦不思向賴志昇道歉、和解以
    彌補損失之犯後態度；兼衡其犯罪動機、目的、手段、賴志
    昇所受傷勢嚴重程度，及其自述國中肄業之智識程度，先前
    從事保全工作，現在待業中，沒有收入，經濟狀況勉持（訴
    字卷第202頁）等一切情狀，量處如主文第2項所示之刑，並
    諭知易科罰金之折算標準，以資懲儆。
三、沒收：
　　按供犯罪所用、犯罪預備之物或犯罪所生之物，屬於犯罪行
    為人者，得沒收之，刑法第38條第2項本文已有明定。查洪
    明星於本院審理時供稱：案發時所持之高爾夫球桿不是我的
    ，是放在警衛室讓警衛防身使用的等語（訴字卷第201頁）
    ，則該高爾夫球桿雖係其用以傷害賴志昇之物，然非屬其所
    有物，爰不對之宣告沒收，附此敘明。
四、不另為無罪諭知部分：
　　公訴意旨就犯罪事實⑤，雖以賴志昇徒手抓住胸口之方式，
    致楊振鋐受有前述傷害，而認其此揭所為亦涉犯刑法第277
    條第1項之傷害罪嫌；然經本院於審理時當庭勘驗現場監視
    器錄影畫面顯示，賴志昇於案發時先用力朝楊振鋐揮動左手
    後，即將雙手背在背後向楊振鋐靠近之情（訴字卷第194至1
    95頁），未見賴志昇以手部觸碰楊振鋐胸口，尚難僅憑楊振
    鋐之單一指訴，遽認賴志昇有為此部分犯行，就此部分應不
    構成傷害罪，本應為無罪之諭知，惟因此部分與前揭有罪部
    分有實質上一罪關係，爰不另為無罪之諭知，併予敘明。
據上論斷，應依刑事訴訟法第299條第1項前段，判決如主文。
本案經檢察官林岫璁提起公訴，檢察官謝奇孟到庭執行職務。
中　　華　　民　　國　　111 　年　　11　　月　　25　　日
　　　　　　　　　刑事第五庭    審判長法　官  林虹翔
　　　　　　　　　　　　　　　　　　　法　官  張敏玲
　　　　　　　　　　　　　　　　　　　法　官  陳冠中
上正本證明與原本無異。 
如不服本判決應於收受送達後20日內向本院提出上訴書狀，並應
敘述具體理由；其未敘述上訴理由者，應於上訴期間屆滿後20日
內向本院補提理由書（均須按他造當事人之人數附繕本）「切勿
逕送上級法院」。告訴人或被害人如對於本判決不服者，應具備
理由請求檢察官上訴，其上訴期間之計算係以檢察官收受判決正
本之日期為準。
                                      書記官  涂曉蓉
中　　華　　民　　國　　111 　年　　11　　月　　25　　日
附錄本案論罪科刑法條：
中華民國刑法第305條
以加害生命、身體、自由、名譽、財產之事恐嚇他人，致生危害
於安全者，處2年以下有期徒刑、拘役或9千元以下罰金。

中華民國刑法第309條
公然侮辱人者，處拘役或9千元以下罰金。
以強暴犯前項之罪者，處1年以下有期徒刑、拘役或1萬5千元以
下罰金。

中華民國刑法第277條
傷害人之身體或健康者，處5年以下有期徒刑、拘役或50萬元以
下罰金。
犯前項之罪，因而致人於死者，處無期徒刑或7年以上有期徒刑
；致重傷者，處3年以上10年以下有期徒刑。